【裁判字號】    97,交聲,168
【裁判日期】    970324
【裁判案由】    違反道路交通管理處罰條例聲明異議
【裁判全文】
臺灣士林地方法院交通事件裁定        97年度交聲字第168號
原處分機關  臺北市交通事件裁決所
異  議  人
即受處分人  甲○○
上列異議人即受處分人因違反道路交通管理處罰條例案件，對於
臺北市交通事件裁決所民國97年1 月23日所為之處分（原處分案
號：北市裁二字第裁22-1AB878540號），聲明異議，本院裁定如
下：
    主  文
異議駁回。
    理  由
一、按汽車駕駛人在禁止臨時停車處所停車者，處新臺幣600 元
    以上1,200 元以下罰鍰，道路交通管理處罰條例第56條第1
    項第1 款定有明文。次按人行道不得臨時停車，且禁止臨時
    停車之處所不得停車，道路交通安全規則第111 條第1 項第
    1 款、第112 條第1 項第1 款亦分別定有明定。
二、原處分意旨略以：異議人即受處分人甲○○所有之車號CJ-5
    896 號自小客車於民國96年11月13日中午12時41分停放於臺
    北市○○○路○ 段86號人行道之禁止臨時停車處，依道路交
    通管理處罰條例第56條第1 項第1 款規定，裁處異議人罰鍰
    新臺幣（下同）900元等語。
三、聲明異議意旨略以：違規地點所在空地為金南郵局私有，該
    空地雖屬供公眾通行道路，惟其停車位置為金南郵局因業務
    需要向臺北市政府申請劃設白線之合法停車處所，不致影響
    行人通行，在該處停車並無不法，若市政府認為該處不得停
    車，應改劃黃線或紅線云云。
四、經查，異議人所有車號CJ-5896 號自小客車於96年11月13日
    中午12時41分停放於臺北市○○○路○ 段86號郵局前空地，
    且該空地係屬供公眾通行之人行道之事實，為異議人所不爭
    執（本院97年2 月25日訊問筆錄），並有舉發違反道路交通
    管理事件通知單1 份及採證照片1 張附卷可證。異議人雖以
    前詞置辯，惟查：
(一)違規地點所在空地為法定之建築物開放空間，依建築技術規
    則建築設計施工編第289 條規定，開放空間除應予綠化及設
    置遊憩設施外，不得搭棚架、建築物或為其他使用，故該開
    放空間前非供停放汽、機車之用；而私有法定空間，依交通
    部76年11月14日交路（76）字第026017號函釋：私有土地既
    成公眾通行之道路，如有公用地役關係之存在，此項道路之
    土地即已成為他有公物之公共用物，土地所有人雖有所有權
    ，但其所有權之行使應受限制，不得違反供公眾通行之目的
    ，有臺北市停車管理處96年11月29日北市停四字第09636409
    600 號函1 紙附卷可稽，是違點地點所在空間依法非供停車
    之用，且雖為私有土地，惟屬既成公用道路，所有權人之使
    用、收益不得違反供公眾使用之目的，堪以認定。
(二)次查，人行道係指專供行人通行之騎樓、走廊及劃設供行人
    行走之地面道路、人行天橋及人行地下道，道路交通管理處
    罰條例第3 條第1 項第3 款定有明文；而違規地點地面之白
    線並非政府機關所劃設，該處確屬供行人通行之人行道範圍
    無誤，有臺北市停車管理處97年3 月13日北市停四字第0973
    1339500 號函1 紙在卷可參，足徵異議人停車地點非屬政府
    機關核准劃設之停車位，且為供行人通行之人行道，依法禁
    止停車。異議人所辯該處經臺北市政府核准停車云云，尚無
    足取。
(三)再者，異議人雖稱政府機關如認該處劃設白線不妥，應改劃
    紅線或黃線以示禁止停車云云，惟按人行道不得臨時停車，
    且禁止臨時停車之處所不得停車，業據首揭法文明定，違規
    地點既為人行道，依法禁止臨時停車，無須劃設紅線或黃線
    ，異議人既為領有駕駛執照之合法駕駛人，對於此類交通法
    規自應知之甚稔，並有遵守之義務，不得諉為不知；且主管
    機關就標線之設置本即有其裁量權限，若非顯然有濫用裁量
    、怠於裁量或逾越裁量範圍之違法情事，即無從由司法介入
    審查，異議人上開辯解，亦不足採。
五、綜上所述，本件異議人違規事證明確，原舉發機據以對異議
    人裁處罰鍰900 元，核無違誤，本件異議為無理由，應予駁
    回。
據上論斷，應依道路交通案件處理辦法第19條，裁定如主文。
中    華    民    國    97    年    3     月    24    日
                    交通法庭法  官  陳美彤
以上正本證明與原本無異。
如不服本裁定應於送達後5日內向本院提出抗告狀。
                            書記官  賴麗容
中    華    民    國    97    年    3     月    24    日


司法院資訊處製作；財團法人民間司法改革基金會備份。
